【裁判字號】    89,交易,472
【裁判日期】    890921
【裁判案由】    過失傷害等
【裁判全文】
臺灣臺南地方法院刑事判決                        八十九年度交易字第四七二號
    公  訴  人  臺灣台南地方法院檢察署檢察官
    被      告  乙○○
右列被告因過失傷害等案件，經檢察官提起公訴（八十九年度偵字第五七四一號），
本院判決如左：
    主  文
乙○○服用酒類，不能安全駕駛動力交通工具而駕駛，處罰金壹萬元，如易服勞役，
以佰元折算壹日。
被訴過失傷害部分公訴不受理。
    事  實
一、乙○○於民國（下同）八十九年三月二日凌晨零時四十分許，駕駛車牌號碼Ｄ三
    －八三二一號自小客車，沿台南縣永康市○○○路，由西向東行駛，行經該路與
    永大路交岔路口時，應注意其飲酒後不得駕車，且需注意車前狀況，隨時採取必
    要之安全措施，暨應遵守該路段時速限制為四十公里，不得超速行駛，而依當時
    情形又無不能注意之情事，竟疏未注意及此，猶於飲酒後其吐氣所含酒精成份超
    過每公升零點二五毫克時，以時速六十至七十公里之速度超速行駛，致與騎乘車
    號ＮＩＫ－三二二號機車，沿永大路由北往南方向行駛之甲○○相撞，造成甲○
    ○右側脛股骨折、下巴撕裂傷、右手第一掌骨骨折、上排門齒一顆斷裂之傷害。
    乙○○經警至現場處理車禍時測得吐氣中所含酒精成份達每公升０．三０毫克（
    MG/L），而查知上情。
二、案經甲○○訴請台灣台南地方法院檢察署檢察官偵查起訴。
    理  由
    有罪部分：
一、訊據被告乙○○對其喝酒後，在右揭時地駕車肇事等情供認不諱，核與告訴人甲
    ○○於警訊及偵查中指訴被告肇事情節相符，復有被告為警施以酒精濃度測試之
    紀錄單及警製交通事故調查表各一紙在卷可稽。按刑法第一百八十五條之三所規
    定：「服用酒類，不能安全駕駛動力交通工具而駕駛者」，其構成要件係「服用
    酒類」、「不能安全駕駛動力交通工具而駕駛」，二者之範圍不能謂完全不明確
    ，其「可能的文義」仍可透過刑法論理解釋之原則究明，至於飲用酒類後如何程
    度始能謂「不能安全駕駛動力交通工具而駕駛」，則有賴檢察官舉證，並由刑事
    司法實務以判決先例予以補充，不能以該項規定之語義內容有某種程度之不明確
    ，即謂該一規定違反罪刑法定之原則。依台灣高等法院檢察署所彙編之刑法第一
    百八十五條之三酒後駕車「不能安全駕駛」認定標準之相關論文資料一書中，台
    大醫學院吳木榮醫師、台北醫學院附設醫院蔡尚穎醫師、中央警察大學交通學系
    暨交通管理研究所程玉傑先生、蔡中志教授等人於彼等之研究著作中，均對血液
    中、呼氣中酒精之濃度對汽車駕駛人之影響提出報告，如血液中酒精濃度在三０
    至五０ｍｇ＼ｄＬ（毫克＼一百毫升）時，駕駛能力變差，在五０至一００ｍｇ
    ＼ｄＬ時，多話、大笑、感覺障礙，一００至一五０ｍｇ＼ｄＬ時，說話含糊、
    腳步不穩、可能會噁心，一五０至二００ｍｇ＼ｄＬ時，明顯酒醉、噁心、步履
    蹣跚，二００至三００ｍｇ＼ｄＬ時，呆滯木僵、嘔吐、可能昏迷（而呼氣中酒
    精濃度與血液中酒精濃度之換算，可藉由一轉換因子予轉換，其範圍介於二千至
    二千三百之間，此乃因個人體質差異而有所不同），凡此均載明於上開彙編文集
    中。本件被告乙○○之呼氣中酒精濃度為０．三０ｍｇ＼Ｌ，有前述酒精濃度測
    試單一紙附卷可參，茲以最低值之轉換因子二千計算，０．三０ｍｇ＼Ｌ＝０．
    ０三０ｍｇ＼ｄＬ，乘以二千經計算為六十ｍｇ＼ｄＬ，亦即依常人之反應，會
    有多話、大笑、感覺障礙之情形，參諸被告於駕車行經交岔路口仍高速行駛致肇
    車禍之事實，顯見被告當時之注意力已無法集中，飲酒確已造成影響其判斷力及
    肢體協調能力，其不能安全駕駛甚明，本案事證明確，被告犯行足堪確認，應依
    法論處。
二、核被告乙○○所為，係犯刑法第一百八十五條之三酒後駕車不能安全駕駛罪。爰
    審酌被告肇事時所測得之呼氣中酒精濃度含量，酒後駕車嚴重危害交通安全，惟
    犯罪後坦承犯行，深有悔意，並與告訴人甲○○達成民事和解，有審判筆錄一紙
    附卷足參等一切情狀，量處如主文所示之刑，並諭知罰金易服勞役之折算標準，
    以資懲儆。
不受理部分：
一、按告訴乃論之罪，告訴人於第一審辯論終結前得撤回其告訴，又告訴經撤回者，
    應諭知不受理之判決，刑事訴訟法第二百三十八條第一項、第三百零三條第三款
    分別定有明文。
二、本件告訴人甲○○告訴被告過失傷害案件，起訴書認被告係觸犯刑法第二百八十
    四條第一項前段之罪，依同法第二百八十七條前段之規定，須告訴乃論。
三、茲據告訴人甲○○撤回其告訴，有撤回告訴狀乙紙在卷可稽，揆諸首揭說明，應
    諭知不受理之判決。
據上論斷，應依刑事訴訟法第三百零三條第三款、第二百九十九條第一項前段，刑法
第一百八十五條之三、第四十二條第二項，罰金罰鍰提高標準條例第二條，判決如主
文。
本案經檢察官吳文政到庭執行職務。
中    華    民    國      八十九      年      九      月     二十一     日
                                臺灣臺南地方法院交通法庭
                                      法  官  黃  光  進
右正本證明與原本無異。
如不服本判決，應於判決送達後十日內，向本院提出上訴狀（應附繕本）。
                                      書記官  黃  富  煜
中    華    民    國      八十九      年      九      月     二十二     日
附錄本案論罪科刑法條：
刑法第一百八十五條之三：
服用毒品、麻醉藥品、酒類或其他相類之物，不能安全駕駛動力交通工具而駕駛者，
處一年以下有期徒刑、拘役或三萬元以下罰金。


司法院資訊處製作；財團法人民間司法改革基金會備份。
